臺北高等行政法院裁定
110年度訴字第1270號
原      告  王大吉                                      
被      告  財團法人法律扶助基金會
代  表  人  范光群（董事長）
訴訟代理人  莊華隆  律師
上列當事人間法律扶助事件，原告不服衛生福利部中華民國110
年9月2日衛部法字第1103160266號訴願決定，提起行政訴訟，本
院裁定如下：
　　主  文
本件移送於臺灣臺北地方法院行政訴訟庭。
　　理  由
一、按訴訟之全部或一部，法院認為無管轄權者，依原告聲請或
    依職權以裁定移送於其管轄法院，行政訴訟法第18條準用民
    事訴訟法第28條第1項定有明文；次按「（第1項）適用簡易
    訴訟程序之事件，以地方法院行政訴訟庭為第一審管轄法院
    。（第2項）下列各款行政訴訟事件，除本法別有規定外，
    適用本章所定之簡易程序：……。三、其他關於公法上財產關
    係之訴訟，其標的之金額或價額在新臺幣40萬元以下者。」
    、「對於私法人或其他得為訴訟當事人之團體之訴訟，由其
    主事務所或主營業所所在地之行政法院管轄。 」
　　亦分別為行政訴訟法第229條第1項、第2項第3款及第13條第
    2項所明定。又按「申請法律扶助，應以言詞或書狀表明下
    列各款事項，提出於分會：……。四、法律扶助之種類。」、
    「（第1項）符合法律扶助申請之要件及程式者，分會應為
    准許扶助之決定。（第2項）前項決定，應以書面載明下列
    事項：一、法律扶助之種類。二、全部或部分扶助。三、部
    分扶助，受扶助人應分擔之酬金及必要費用之數額及繳納期
    限。」、「（第1項）扶助律師之酬金及必要費用，由基金
    會給付之。（第2項）酬金依下列標準計算：一、每一審級
    訴訟、非訟、仲裁或其他事件之代理、辯護或輔佐，15至50
    個基數。」法律扶助法第17條第1項第4款、第18條第1項、
    第2項第1款至第3款、第27條第1項及第2項第1款分別定有明
    文。據此可知，依法律扶助法申請法律扶助者，應按其欲受
    法律扶助之種類提出申請，由被告所屬各分會審查後決定是
    否准予扶助及其扶助種類暨全部或部分扶助，並依個別審級
    或事件分項給予擔任法律扶助者酬金。是就法律扶助申請人
    而言，其經准予訴訟代理之全部或部分扶助者，其所受之利
    益即為無須支付律師酬金之全部或一部，如因否准扶助或准
    予部分扶助而涉訟者，其性質自屬關於公法上財產關係之訴
    訟。
二、經查：本件原告因與訴外人群益期貨股份有限公司（下稱群
    益公司）簽立外匯保證金契約交易合約書，因瞬間匯兌價差
    異常，而認本案所產生之外匯保證金損失應由群益公司負擔
    ，欲對其提起損害賠償訴訟，而於民國110年2月1日向被告
    所屬臺北分會申請民事簡易程序第一審訴訟代理之法律扶助
    。案經被告所屬臺北分會依原告所提事證審認原告訴訟顯無
    實益或顯無勝訴之望，且所爭執事項係投資期貨行為而與衛
    生福利部（下稱衛福部）專案欲保障身障人事因此受到權益
    侵害之目的不符而非在專案扶助範圍內為由，而以110年2月
    2日申請編號0000000-A-013號審查決定通知書（下稱原處分
    ）否准原告之申請。原告不服，提起訴願復經決定駁回，乃
    提起本件行政訴訟，並聲明略以：（一）訴願決定及原處分
    均撤銷。（二）被告應依原告110年2月1日申請書作成許可
    法律扶助之行政處分。（本院卷第13頁、第17頁）。惟依財
    團法人法律扶助基金會法律扶助酬金計付辦法第2條及第3條
    之計付標準表規定，扶助律師之酬金，每一個基數折算為新
    臺幣（下同）1千元；民事第一審簡易訴訟程序之訴訟代理
    ，其計付標準為15至20個基數，則本件原告申請如經獲准全
    部扶助，被告應給付之律師酬金為1萬5千至2萬元；且本件
    法律扶助係屬衛福部委託被告辦理之「身心障礙者法律扶助
    專案計畫」，依該計畫第9點規定，身心障礙者受該計畫第4
    點各款事項（包括訴訟之代理）扶助，於同一案件之律師酬
    金最高為5萬元（本院卷第94頁）。本件原告提起本件訴訟
    ，係請求被告應作成許可法律扶助之行政處分，其所受財產
    上之利益，至多為5萬元，其標的金額未逾40萬元，依行政
    訴訟法第229條第1項、第2項第3款規定，為適用簡易訴訟程
    序事件，應以地方法院行政訴訟庭為第一審管轄法院。又被
    告之主事務所所在地為臺北市大安區，揆諸首揭說明，本件
    應由臺灣臺北地方法院行政訴訟庭管轄，爰裁定如主文。
中　　華　　民　　國　　111 　年　　2 　　月　　 25 　日
   　　　　　　　   臺北高等行政法院第七庭
                              審判長法  官　 許麗華
                          　　      法  官　 梁哲瑋
                                    法  官　 林學晴　
上為正本係照原本作成。
如不服本裁定，應於送達後10日內向本院提出抗告狀（須按他造
人數附繕本）。 
中　　華　　民　　國　　111 　年　　2 　　月　　25　　日
                                    書記官   劉道文